【裁判字號】    89,交聲,110
【裁判日期】    891122
【裁判案由】    聲明異議
【裁判全文】
臺灣嘉義地方法院交通事件裁定                    八十九年度交聲字第一一０號
    原處分機關  交通部公路局嘉義區監理所
    異  議  人  倡利交通有限公司
    即受處分人          設嘉義.
    法定代理人  趙朝裕
右列異議人即受處分人因違反道路交通管理處罰條例案件，對於原處分機關即交通部
公路局嘉義區監理所中華民國八十九年十一月二十二日所為之裁決處分（嘉監五字第
裁七○－Ｚ00000000號裁決書）聲明異議，本院裁定如左：
    主  文
原處分撤銷。
倡利交通有限公司處罰鍰新臺幣仟元，並記汽車違規紀錄壹次。
    理  由
一、原處分機關裁決意旨略為：異議人即受處分人倡利交通有限公司所有車號５Ｋ—
    ７９１號營業貨運曳引車連結車號ＹＯ—４９號半拖車，於民國八十九年十月二
    十日下午四時二十分許，由異議人之受僱人杜英雄駕駛行經國道一號公路南下二
    九七公里處，因裝載碎石超出貨廂高度，經警攔檢並會同該駕駛人丈量，前開半
    拖車內框實際裝載尺寸為長九點三公尺、寬二點四一公尺、高零點七四公尺，裝
    載總重十六點五八立方公尺，惟其拖車使用證登記之高度僅零點六七公尺，核定
    裝載重量十四點七立方公尺，因認異議人之汽車超載一點八八立方公尺，違反道
    路交通管理處罰條例第二十九條第一項第一款規定，而予裁處罰鍰新臺幣（下同
    ）三千元，並記汽車違規紀錄一次。
二、聲明異議意旨則以：異議人所有前開車輛為申領合格且掛有砂石標示牌之砂石車
    ，絕無違規，自領牌日迄今未曾改裝，並定時檢驗，況車重十九公噸，內框物係
    砂石，含水偶有過重，為此聲明異議，請求重驗車斗免罰。
三、按汽車裝載時，裝載貨物超過規定之長度、寬度、高度者，處汽車所有人三千元
    以上九千元以下罰鍰，並責令改正或禁止通行，道路交通管理處罰條例第二十九
    條第一項第二款著有規定；次按汽車裝載，違反道路交通管理處罰條例第二十九
    條第一項第二款規定者，並記汽車違規紀錄一次，同條第二項亦有明文。
四、經查：
（一）車號ＹＯ—４９號半拖車係屬異議人所有，且經監理機關核准領有砂石標示證
      之營業用半拖車，其核准裝載貨廂長度為九百六十公分、寬度為二百三十六公
      分、高度為六十七公分，此有拖車使用證影本、拖車車籍查詢資料表影本各一
      紙在卷可稽。而本件違規之舉發，係由內政部警政署國道公路警察局第四警察
      隊隊員盧聰欣、沈銘坤於前開時地當場攔檢舉發，並簽發公警局交字第Ｚ00
      000000號舉發違反道路交通管理事件通知單與駕駛人即異議人之受僱人
      杜英雄，再盧聰欣、沈銘坤舉發時係會同杜英雄實地測量系爭半拖車，且經杜
      英雄同意測量結果後簽名於上開通知單上，亦有該通知單移送聯、迴覆聯一式
      二份附卷可憑。又系爭半拖車於舉發時裝載高度為零點七四公尺，顯逾右述拖
      車使用證、車籍查詢資料表登記之核准裝載高度，復有上揭警察隊八十九年十
      一月十五日公警國四刑字第一二七一四號函影本在卷可參。是異議人所有半拖
      車裝載貨物超出規定之高度，違反道路交通管理處罰條例第二十九條第一項第
      二款規定，甚為明確，其稱無違規云云，即不可採。至異議人所有之半拖車違
      規之事實，本應以舉發當時之證據為斷，尚不能以該車事後之狀態推翻舉發時
      存在之違規事實，從而異議人請求重驗車斗云云，亦無足取，附此敘明。
（二）原處分據以裁罰固非無見，惟道路交通管理處罰條例第二十九條第一項第一款
      係以汽車裝載時，裝載貨物超過核定之總重量者，為其處罰要件。本件舉發之
      員警既以異議人車輛裝載貨物超出規定高度為由進行取締，已如前述，且取締
      時復未過磅（卷附原處分機關八十九年十一月十七日８９嘉監五違第０九四九
      七號函影本所指系爭半拖車過磅後超載七點四公噸之違規事實，係發生於八十
      九年十一月九日，與本件違規無涉），以明裝載貨物超過核定之總重量與否，
      則原處分關於違反道路交通管理處罰條例第二十九條第一項第一款、第二項之
      裁罰即屬違法。是本件異議雖無理由，惟原處分既有上述之違法，爰撤銷原處
      分，並由本院自為裁定如主文第二項所示。
據上論斷，應依道路交通管理處罰條例第八十七條第二項，第二十九條第一項第二款
、第二項，道路交通案件處理辦法第二十條前段，裁定如主文。
中    華    民    國    九    十    年    一    月        十    八      日
         臺灣嘉義地方法院交通法庭
                                          審判長法官   許  進  國
                                          法      官   林  坤  志
                                          法      官   廖  政  勝
右正本證明與原本無異。
如不服本裁定，應於裁定送達後五日內應向本院提出抗告狀（應附繕本）。
中    華    民    國    九    十    年    一    月        十    八      日
                                          書  記  官   陳  湘  蓉
附錄本案處罰法條全文
道路交通管理處罰條例第二十九條第一項、第二項
汽車裝載時，有左列情形之一者，處汽車所有人新台幣三千元以上九千元以下罰鍰，
並責令改正或禁止通行：
  一  裝載貨物超過核定之總重量者。
  二  裝載貨物超過規定之長度、寬度、高度者。
  三  裝載整體物品有超重、超長、超寬、超高，而未請領臨時通行證，或未懸掛危
      險標識者。
  四  裝載危險物品，未請領臨時通行證，或不遵守有關安全之規定者。
  五  聯結車輛之裝載，不依規定者。
  六  汽車牽引拖架，不依規定者。
  七  大貨車裝載貨櫃超出車身以外，或未依規定裝置聯鎖設備者。
  八  未經核准，附掛拖車行駛者。
汽車裝載，違反前項第一款至第五款規定者，並記汽車違規紀錄一次。


司法院資訊處製作；財團法人民間司法改革基金會備份。
